臺灣高等法院刑事裁定
110年度抗字第1261號
抗  告  人
即  受刑人  高子硯



上列抗告人因聲請定其應執行之刑案件，不服臺灣新竹地方法院
110年度聲字第711號，中華民國110年7月15日第一審裁定（聲請
案號：臺灣新竹地方檢察署110年度執聲字第445號），提起抗告
，本院裁定如下：
    主  文
抗告駁回。
    理  由
一、原裁定意旨略以：
　㈠本件受刑人即抗告人高子硯（下稱抗告人）因違反毒品危害
    防制條例之販賣、施用第一級、第二級毒品、持有第二級毒
    品純質淨重二十公克以上、藥事法之轉讓禁藥、偽造文書等
    案件，先後經臺灣新北地方法院（下稱新北地院）、臺灣桃
    園地方法院（下稱桃園地院）、原審法院及本院分別判處如
    附表所示之刑（聲請書附表漏載、誤載之處，業經原審補充
    更正如本件附表所載），均分別確定在案。其中，如附表編
    號1至2所示之各罪刑（共2罪），經新北地院以108年度審簡
    字第713號判決定應執行有期徒刑7月，如易科罰金，以新臺
    幣（下同）1千元折算1日確定；如附表編號3至4所示之各罪
    刑（共2罪），經原審法院以108年度訴字第742號判決定應
    執行有期徒刑9月，如易科罰金，以1千元折算1日確定；如
    附表編號6至7所示之各罪刑（共2罪），經桃園地院以109年
    度訴緝字第18號判決定應執行有期徒刑2年2月確定；如附表
    編號8至12所示之各罪刑（共5罪），經原審法院以108年度
    訴字第617號、109年度訴字第226號判決定應執行有期徒刑9
    年，嗣抗告人就其中附表編號8至10所示之販賣第一級毒品
    部分不服提起上訴，經本院以109年度上訴字第3677號判決
    上訴駁回確定；如附表編號13至14所示之罪刑（共2罪）、
    如附表編號15至16所示之罪刑（共2罪），同經原審法院以1
    08年度訴字第617號、109年度訴字第226號判決分別定應執
    行有期徒刑4月、有期徒刑8月，並就得易科罰金部分諭知如
    易科罰金，以1千元折算1日之折算標準確定等節，有各該刑
    事判決書及本院被告前案紀錄表各1份附卷可稽，並經原審
    法院調閱本院109年度上訴字第3677號等卷宗核閱無誤。
　㈡至聲請書附表編號11至16所示各犯行之最後事實審及確定判
    決之法院、案號、判決日期、判決確定日期，固均記載「臺
    灣高院」、「109年度上訴字第3677號」、「民國110年1月1
    4日」、「110年2月17日」等情，然抗告人上開犯行經原審
    法院於109年7月14日以108年度訴字第617號、109年度訴字
    第226號判決分別判處有期徒刑3年10月、3年8月、3月、3月
    、6月、4月，並就得易科罰金或得易服社會勞動之各該有期
    徒刑部分，各定其等之應執行刑後，上開刑事判決書分別於
    109年7月22日送達檢察官收受、於109年8月10日送達至抗告
    人斯時所在地法務部○○○○○○○，且由抗告人親自收受後，檢
    察官、抗告人俱未對此等部分提起上訴等節，此觀本院109
    年度上訴字第3677號判決所載之「本院審理範圍」自明，亦
    有抗告人該案刑事上訴理由狀影本、本院109年度上訴字第3
    677號109年11月9日準備程序筆錄影本各1份存卷足佐，是該
    等犯行於第一審判決即原審法院108年度訴字第617號、109
    年度訴字第226號判決後上訴期間屆滿時即以確定。從而，
    抗告人所犯如附表編號11至16所示各犯行之最後事實審判決
    及確定判決均係第一審之原審法院108年度訴字第617號、10
    9年度訴字第226號判決，最後事實審判決日期應為該判決宣
    判日即109年7月14日，確定判決日期則為較晚收受判決之抗
    告人上訴期間屆滿日，即自抗告人於109年8月10日收受判決
    之翌日起算上訴期間20日，並扣除在途期間2日，而計算至1
    09年9月1日24時（即109年9月2日0時）上訴期間即已屆滿而
    判決確定，故聲請書附表前揭記載容有誤會，原審法院就此
    更正如本件附表編號11至16上開欄位所示，附此敘明。
  ㈢又，抗告人所犯如附表各編號所示之數罪，兼有得易科罰金
    且得易服社會勞動之罪（即附表編號1至5、15至17）、不得
    易科罰金惟得易服社會勞動之罪（即附表編號13、14）與不
    得易科罰金且不得易服社會勞動之罪（即附表編號6至12）
    ，合於刑法第50條第1項但書第1款、第3款、第4款之情形，
    依同條第2項規定，須經抗告人請求檢察官聲請定應執行刑
    ，始得依刑法第51條規定定之。茲經抗告人請求檢察官聲請
    就其所犯如附表所示之罪合併定應執行刑，有臺灣新竹地方
    檢察署受刑人定執行刑或易科罰金意願回覆表1份在卷足憑
    ，檢察官據此以原審法院為犯罪事實最後裁判之法院，聲請
    定其應執行之刑，原審法院審核認聲請為正當，並審酌各罪
    之罪質、行為態樣部分相異，所犯各罪除附表編號17所示之
    行使偽造私文書犯行外，均集中分布於107年11月至108年5
    月間所犯，且多為施用、販賣、持有毒品或轉讓甲基安他命
    ，多數罪行具關連性，再衡以施用毒品者本相當程度具有成
    癮性及心理依賴，其犯罪心態與一般刑事犯罪之本質並不相
    同，應側重以適當之醫學治療及心理矯治處遇，尤考量109
    年1月15日修正公布之毒品危害防制條例立法意旨及相關解
    釋，亦斟酌各罪所生危害及其中數罪是否曾受定應執行刑之
    恤刑利益等情，乃定其應執行刑為有期徒刑13年6月。
　㈣末參以刑法第41條第8項規定「第1項至第4項及第7項之規定
    ，於數罪併罰之數罪均得易科罰金或易服社會勞動，其應執
    行之刑逾6月者，亦適用之」，是依該條文之反面解釋，於
    數罪併罰之數罪兼有得易科罰金與不得易科罰金、得易服社
    會勞動與不得易服社會勞動者合併定應執行刑時，該原得易
    科罰金、得易服社會勞動者即不得易科罰金或易服社會勞動
    ，其理至明。是本件係就如附表編號1至5、15至17所示之得
    易科罰金且得易服社會勞動之罪，如附表編號13、14所示之
    不得易科罰金惟得易服社會勞動之罪，與不得易科罰金且不
    得易服社會勞動之罪即如附表編號6至12所示之罪併合處罰
    ，揆諸前開說明，就如附表編號1至5、15至17、13、14所示
    之罪部分，自不得易科罰金及易服社會勞動，原審法院自無
    庸為易科罰金、易服社會勞動之相關記載，末此敘明等語。
二、抗告意旨略以：
  ㈠按法律上法院對屬自由裁量權事項，並非完全概無法律性之
    拘束，其於法律上仍受外部界限及內部界限之限制，前者為
    法律之具體規定，使法院得以具體選擇為適當之裁判；後者
    則為法院為自由裁量時考量法律之目的，法律秩序之理念所
    在，法院為裁判時，二者均不得有所逾越。在數罪併罰有二
    裁判以上，依刑法第50條規定，應定其應執行刑之案件，法
    院所為刑之酌定，固屬自由裁量事項，惟應受內部界限拘束
    （最高法院97年度台抗字第513號裁定意旨參照）。又法律
    所規定範圍之外部性界限外，尚應受比例原則、公平正義原
    則之規範，謹守法律秩序之理念，社會情感等慣例所規範，
    而目前現階段之刑事政策，非只在實現以往應報主義之觀念
    ，尤重在教化之功能（本院98年度抗字第634號裁定意旨參
    照）。
　㈡查94年法律刪除刑法第56條連續犯之規定，於95年7月1日改
    實施一罪一罰，惟對於部分習慣犯、毒癮犯等犯罪，是否會
    因一罰一罰後再數罪，致刑罰產生刑輕法重等不合理現象，
    實不無可議，有違上揭二判例意旨。如殺人犯，人命關天，
    除惡性重大者外，往往獲判15年上下不等之刑期，有與被害
    人家屬和解者，甚至更輕。然有竊盜犯、毒癮犯，其罪刑之
    損害惡性，於公平正義或比例原則，抑或社會情感，各項層
    面而言，顯難與奪人性命之殺人犯其罪行鉅惡程度可堪比，
    卻往往因一罪一罰被法院判20年，甚至30年之重刑。其對律
    法所著重之基本比例原則而言，實有違背，不可不謂刑輕法
    重。有鑑於各級法院所轄數罪併罰應更定執行刑之裁定案件
    ，仍有多似採連續犯概括犯意之客觀認定作為裁量參據，以
    免失之不公，現僅舉數則各級法院對數罪併罰，其公允性裁
    定之案例陳列於下，恭請參照：①新竹地方法院98年度聲字
    第2535號刑事裁定，該被告因涉犯施用毒品及竊盜，經判刑
    42月（共計3年6月），經數罪併罰後定應執行刑為22月（共
    計1年10月），獲實減刑期幾達原判刑二分之一；②本院刑事
    庭99年度抗字第229號裁定，就被告因連續施用毒品罪，不
    服新北地方法院刑事庭裁定應執行刑76月（共計6年4月），
    提出抗告經裁認有理，重新更定應執行刑54月（計4年6月）
    ，獲寬減刑期1年10月。③臺灣基隆地方法院101年度訴字第8
    35號判決被告涉販賣二級毒品罪4次。其中3次判刑7年6月、
    1次判刑7年8月，共計30年2月，定應執行刑為10年，獲寬減
    刑期達原刑期三分之二。④本院97年度上訴字第5195號判決
    ，被告涉犯多起強盜罪共判刑有期徒刑132年8月，定應執行
    刑有期徒刑8年，其獲減刑度之大，更若天壤之別。舉上述4
    則案例，足徵法曹諸公於律法廢除連續犯之後實施一罪一罰
    以降，對連續觸犯相同罪刑，且於時間緊密者，雖依法以一
    罪一刑規定相繩，然於定應執行刑或審核數罪併罰更定應執
    行刑時，莫不抱以寬憫恕懷比較合乎公平與比例原則之判決
    裁定，期免神聖律法失衡，淪於刑輕法重而不墜。
　㈢抗告人執筆至此不由俯思自己，因連續犯下多起案件，固屬
    咎由自取，無可怨天尤人，惟依抗告人所犯罪行情狀，竟獲
    如同殺人罪之重刑，實稍嫌過苛，請鈞院重新裁定，寬減抗
    告人刑期等語。
三、按裁判確定前犯數罪者，併合處罰之。但有下列情形之一者
    ，不在此限：一、得易科罰金之罪與不得易科罰金之罪。二
    、得易科罰金之罪與不得易服社會勞動之罪。三、得易服社
    會勞動之罪與不得易科罰金之罪。四、得易服社會勞動之罪
    與不得易服社會勞動之罪。前項但書情形，受刑人請求檢察
    官聲請定應執行刑者，依第51條規定定之。又數罪併罰，有
    二裁判以上者，依刑法第五十一條規定，定其應執行刑；數
    罪併罰，分別宣告其罪之刑，依下列各款定其應執行者：宣
    告多數有期徒刑者，於各刑中之最長期以上，各刑合併之刑
    期以下，定其刑期。但不得逾三十年。刑法第50條、第53條
    、第51條第5款分別定有明文。次按數罪併罰之定應執行之
    刑，係出於刑罰經濟與責罰相當之考量，並非予以犯罪行為
    人或受刑人不當之利益，為一種特別的量刑過程，相較於刑
    法第57條所定科刑時應審酌之事項係對一般犯罪行為之裁量
    ，定應執行刑之宣告，乃對犯罪行為人本身及所犯各罪之總
    檢視，除應考量行為人所犯數罪反應出之人格特性，並應權
    衡審酌行為人之責任與整體刑法目的及相關刑事政策，在量
    刑權之法律拘束性原則下，依刑法第51條第5款之規定，採
    限制加重原則，以宣告各刑中之最長期為下限，各刑合併之
    刑期為上限，但最長不得逾30年，資為量刑自由裁量權之外
    部界限，並應受法秩序理念規範之比例原則、平等原則、責
    罰相當原則、重複評價禁止原則等自由裁量權之內部抽象價
    值要求界限之支配，使以輕重得宜，罰當其責，俾符合法律
    授與裁量權之目的，以區別數罪併罰與單純數罪之不同，兼
    顧刑罰衡平原則。個案之裁量判斷，除非有全然喪失權衡意
    義或其裁量行使顯然有違比例、平等諸原則之裁量權濫用之
    情形，即不得任意指其為違法（參照最高法院100年度臺上
    字第314號裁定意旨）。是對於定應執行刑之案件，法院所
    為刑之酌定，本屬自由裁量事項，倘未逾法定裁量範圍（即
    各刑中之最長期以上、各刑合併之刑期以下之法定範圍內）
    ，即難謂其職權之行使有違誤。
四、經查：
  ㈠本件抗告人因違反毒品危害防制條例等案件，分別經新北地
    院、桃園地院、原審法院及本院先後判處如附表所示之刑，
    均經分別確定在案，有卷附各該刑事判決書及本院被告前案
    紀錄表在卷可查（見原審卷第19至61、97至103頁、本院卷
    第38至50頁）。又如附表所示數罪，兼有得易科罰金且得易
    服社會勞動之罪（即附表編號1至5、15至17）、不得易科罰
    金惟得易服社會勞動之罪（即附表編號13、14）與不得易科
    罰金且不得易服社會勞動之罪（即附表編號6至12），合於
    刑法第50條第1項但書各款之情，抗告人已依同條第2項規定
    ，請求檢察官聲請定應執行刑，有抗告人簽署之臺灣新竹地
    方檢察署受刑人定執行刑或易科罰金意願回覆表附卷可證（
    見原審卷第15至17頁），檢察官據此聲請最後事實審之原審
    法院定其應執行之刑，原審法院認其聲請為正當，依刑事訴
    訟法第477條第1項，刑法第53條、第51條第5款、第50條第2
    項等規定，以抗告人所犯如附表所示數罪之宣告刑為基礎，
    於各罪所處有期徒刑中之最長期（即附表編號8至10所示有
    期徒刑7年7月）以上，各宣告刑總合之刑期（即有期徒刑30
    年）（原宣告刑總合為有期徒刑36年4月，已逾30年，應以3
    0年計）以下之外部界限，兼衡附表編號1至2、3至4、6至7
    、8至12、13至14、15至16所示之罪曾經分別定應執行刑為
    有期徒刑7月、9月、2年2月、9年、4月、8月（見原審卷第1
    9、23、31、46頁、本院卷第38、39、43、44頁），另與附
    表編號5、17所示其他罪刑相加總合為14年3月之內部界限上
    限，裁定其應執行刑為有期徒刑13年6月。自形式上觀察，
    原裁定並未踰越刑法第51條第5款所定界限，且無明顯失衡
    或有違比例、平等原則之情，核屬法院裁量職權之適法行使
    ，經核並無違誤。
　㈡查抗告人有多項施用毒品前科，猶不知悔改，本件於107、10
    8年間一再施用第一級毒品及第二級毒品，並持有第二級毒
    品、轉讓禁藥，更犯販賣第一級、第二級毒品等罪，顯然輕
    忽法律，未能深切悔改其犯行，漠視法令禁制，自不宜給予
    過度刑罰優惠，且以抗告人犯罪整體歷程觀之，犯罪時間亦
    有間隔，兼衡抗告人犯上開數罪所反映的人格特性、所犯數
    罪中有屬相同之犯罪類型，於併合處罰時，其責任非難重複
    之程度、實現刑罰經濟之功能，暨數罪對法益侵害之加重效
    應等總體情狀綜合判斷，核原裁定在內、外部界限之間，就
    抗告人所犯如附表所示數罪，定其應執行之刑為有期徒刑13
    年6月，難謂有何違背罪責相當、重複評價禁止原則及裁量
    濫用之情事，亦無違反比例、平等原則及責任遞減原則，或
    認與社會法律情感相違之情，並無過重情形，況附表編號1
    至2、3至4、6至7、8至12、13至14、15至16之罪除曾定應執
    行刑而酌減其刑度外，原裁定就附表所示數罪，於本件定刑
    時再予酌減9月之刑度，已屬優惠。是抗告意旨猶稱依抗告
    人所犯罪行情狀，竟獲如同殺人罪之重刑，實稍嫌過苛云云
    ，自非可採。
　㈢按刑法於94年2月2日修正公布，刪除第56條所定連續犯之規
    定，自95年7月1日施行。依該第56條修正理由之說明謂：對
    繼續犯同一罪名之罪者，均適用連續犯之規定論處，不無鼓
    勵犯罪之嫌，亦使國家刑罰權之行使發生不合理之現象、基
    於連續犯原為數罪之本質及刑罰公平原則之考量，爰刪除有
    關連續犯之規定等語，即係將本應各自獨立評價之數罪，回
    歸本來就應賦予複數法律效果之原貌。因此，抗告意旨辯以
    連續犯規定刪除後，數罪併罰可能會有過重而不合理之情形
    ，致刑罰輕重失衡，原裁定有過重之嫌云云，顯係其對一罪
    一罰之立法意旨實有誤會，自非可採。
　㈣抗告人固指稱抗告狀所舉其他法院之裁判案件，其定應執行
    刑時均大幅減低，抗告人於本件卻未受合理寬減云云。惟按
    數罪併罰之定應執行刑，個案之裁量判斷，除非有全然喪失
    權衡意義或其裁量行使顯然有違比例、平等諸原則之裁量權
    濫用之情形，否則縱屬犯罪類型雷同，仍不得將不同案件裁
    量之行使比附援引為本案之量刑輕重比較，以視為判斷法官
    本於依法獨立審判之授權所為之量刑裁奪有否裁量濫用之情
    事。此與所謂相同事務應為相同處理，始符合比例原則與平
    等原則之概念，迥然有別（最高法院100年台上字第733號判
    決要旨參照）。況執行刑之酌定，尤無必須按一定比例、折
    數衡定之理，故無從引用他案酌定應執行刑之比例，作為原
    裁定酌定之刑是否適法之判斷基準。是抗告人此部分之抗告
    意旨，自無理由，亦非可採。
　㈤綜上，原審所為本件定應執行刑之裁定，核無不合。抗告人
    提起抗告所執前開情詞，指摘原裁定不當，為無理由，應予
    駁回。
五、據上論斷，應依刑事訴訟法第412條，裁定如主文。
中　　華　　民　　國　　110   年　  8    月　   19  　日
                  刑事第二十五庭審判長法  官  邱滋杉 
                                      法  官  文家倩
                                      法  官  黃翰義
以上正本證明與原本無異。
如不服本裁定，應於收受送達後五日內向本院提出抗告狀。
                                      書記官  邱鈺婷
中　　華　　民　　國　　110 　年　　8 　　月　　25　　日